臺灣桃園地方法院刑事判決　　　　　　　 94年度易字第344號
公　訴　人　臺灣桃園地方法院檢察署檢察官
被　　　告　乙○○
　　　　　　　　　　　號
選任辯護人　蔡惠子律師
　　　　　　莊立群律師
上列被告因家暴傷害等案件，經檢察官提起公訴（93年度偵字第
5623號），本院判決如下：
　　主　旨
乙○○傷害人之身體，處有期徒刑三月，如易科罰金，以三百元
折算一日；又傷害人之身體，處拘役四十日，如易科罰金，以三
百元折算一日；又以加害生命之事，恐嚇他人致生危害於安全，
處有期徒刑四月，如易科罰金，以三百元折算壹日。有期徒刑部
分應執行有期徒刑六月，如易科罰金，以三百元折算一日。
　　事　實
一、乙○○與甲○○為夫妻，二人間具有家庭暴力防治法第3條
　　第1 款所定之家庭成員關係。乙○○於92年9 月24日下午6
　　時許，在桃園縣龜山鄉○路村○○路坑5 之12 號 住處屋內
　　，因其對面鄰居前來欲向其收取電費新台幣（下同）2,000
　　元，其即要求甲○○先付錢，然甲○○並未應其要求將2,00
　　0 元付予鄰居，隨後乙○○即質問甲○○為何不先付電費，
　　甲○○即回稱：「家裡的開銷及小孩的費用你都沒有拿出來
　　，我為什麼要拿出來付電費？」，二人乃因而就家裡金錢管
　　理及使用發生激烈爭執，乙○○憤而拿起杯水丟向甲○○，
　　甲○○不甘示弱亦拿起杯水潑向乙○○，乙○○一時氣憤，
　　竟基於傷害之犯意，自沙發起身並拿起甲○○所有而放置於
　　二人所坐沙發中間之按摩棒，用力往坐於沙發右邊之甲○○
　　方向丟去，甲○○見狀閃避不及，按摩棒因而直擊到甲○
　　○左側胸、腹部，致甲○○受有腹部鈍挫傷併脾臟撕裂傷與
　　腹腔出血、左側第8 、9 、10根肋骨骨折等傷害，甲○○因
　　不堪疼痛而倒地哀嚎，乙○○見到此狀，自知闖下大禍，隨
　　即抱起甲○○往外跑，並由鄰居前來協助將甲○○搬抬上汽
　　車，後乙○○即駕車將甲○○送往林口長庚紀念醫院急診治
　　療。又於93年2 月27日晚上9 時許，乙○○自外返回上揭住
　　處後，僅見二名幼女在家而未見甲○○，甚為生氣即撥打甲
　　○○電話，甲○○告知因剛到對面鄰居處打麻將，不好意思
　　馬上離開，晚一點再回去，乙○○無法接受即一再撥打甲○
　　○的電話，並以腳踢甲○○之自小客車，使該車之警報器作
　　響；甲○○於同晚11時許返家後即質問乙○○為何要踢伊車
　　子，並稱：「你自己也是常常晚上不回家」，二人並因而發
　　生爭執及互罵，後於同晚11時40分許，甲○○跑到樓上房間
　　內，乙○○亦上樓到房間，二人又繼續互罵，乙○○一時怒
　　氣難消，又另起傷害之犯意，徒手毆打甲○○的左臉頰2 下
　　，並將甲○○推倒在地，甲○○爬起後，本欲對乙○○進行
　　反擊，然尚未出手即又遭乙○○徒手毆打左臉頰一下，導致
　　甲○○受有左眼眶挫傷紅腫2 Ｘ3 公分之傷害。再於93年3
　　月4 日下午3 、4 時許，甲○○自一名蔡姓友人以電話告知
　　「乙○○已買一把刀，要小心一點」後，心理雖有恐懼，但
　　因其小女兒邱○○自幼稚園下課後仍會回上揭住處，甲○○
　　為帶出小女兒，仍於同日下午5 時許返回上開住處。在甲○
　　○進入第3 間辦公室，乙○○自第1 間房屋出來亦跟隨進入
　　辦公室，並質問甲○○為何向林何清說伊要出國，害伊被林
　　何清向法院聲請限制伊出境，甲○○向而乙○○解釋無此事
　　，並步出辦公室門口，乙○○即自屋內某處取出一把番刀，
　　並將該把番刀自刀鞘取出，高舉該把番刀向甲○○嚇稱「幹
　　，要死，老子就讓你死，要死大家一起死」（閩南語發音）
　　，使甲○○心生畏懼，而連忙拉著其小女兒邱○○快步往對
　　面走，致生危害於甲○○之安全。
二、案經甲○○訴由桃園縣警察局龜山分局報請臺灣桃園地方法
　　院檢察署檢察官偵查起訴。
　　理　由
一、訊據被告乙○○對於上揭犯罪事實，其固坦承：於92年9 月
　　24日下午6 時許，在上揭住處內，因電費問題與告訴人甲○
　　○發生爭執，且當天甲○○曾被按摩棒觸及而受傷，又93年
　　2 月27晚上，因甲○○外出打麻將而留2 名小孩在家，經伊
　　多次打電話都不回家，伊有踢甲○○的汽車，在11點多甲○
　　○回家後有發生爭吵，因甲○○說伊沒有資格管她，伊有輕
　　輕打甲○○嘴巴一下，93年3 月4 日那天伊有去廚房拿菜刀
　　等情不諱，惟矢口否認有何傷害及恐嚇危害安全之犯行，辯
　　稱：92年9 月24日那天，伊不是故意要打甲○○，是伊將按
　　摩棒丟在沙發上，按摩棒彈起才彈到甲○○，93年2 月27日
　　伊只有輕輕打甲○○嘴巴一下，不致於造成她受傷，93年3
　　月4 日伊沒有拿刀子向甲○○說「你要死，老子就給你死，
　　不然大家一起死」，那天是人家送伊幾條魚，伊有去廚房拿
　　菜刀，在門口要殺魚，當時伊與甲○○衝突，還沒有講三句
　　話，她就跑掉云云。被告之辯護人為被告辯護略稱：(一)92年
　　9 月24日傍晚，告訴人與被告因金錢問題起口角後，因告訴
　　人拿桌上水杯潑向被告，被告順手拿起按摩棒用力丟向沙發
　　洩憤，該按摩棒打中沙發後反彈擊中在旁邊的告訴人，被告
　　見狀即速將告訴人送至林口長庚醫院急診就醫，被告並非故
　　意持按摩棒毆打或丟擲告訴人，實係不小心打中告訴人，否
　　則被告豈有毆打告訴人後再立即將告訴人送醫，並為其支付
　　醫療費用之理？又告訴人於偵查程序中，固曾多次陳稱被告
　　拿按摩棒打其左腹部一下，然與其於檢察官93年5 月12日偵
　　訊中所述不符。再倘若當日被告真如訴人所言，無情地以按
　　摩棒搥擊告訴人身體，以被告之體型及力道，告訴人傷勢豈
　　可能僅八、九、十等三根肋骨骨折？正因為被告當日確實無
　　故意傷害告訴人之行為，告訴人事後才未對被告提出告訴，
　　反而和被告共同生活，雙方努力繼續經營婚姻。(二)93年2 月
　　27日係因告訴人外出打麻將，將2 名幼女留於家中，經被告
　　一再催促其回家仍不予理會，深夜返家又以言語挑釁，始會
　　造成當日衝突，被告輕輕打告訴人嘴巴一下，應不致告訴人
　　受傷。(三)94年3 月4 日傍晚6 點許告訴人返家，二人爭吵後
　　，被告因擬殺魚準備晚餐，故進廚房拿一把菜刀夾在腋下，
　　再步出客廳，詎料，告訴人竟立刻到警局報案（約18時17
　　分）宣稱被吉持番刀作勢要殺害告訴人，警員隨後到被告家
　　中，惟當場並未查獲告訴人所稱之番刀，家中亦無任何物品
　　遭毀損，亦無任何家庭成員受傷，此有桃園縣政府警察局龜
　　山分局現場報告表可資證明。被告當天雖曾口出「要死一起
　　死」之言，然此僅係夫妻間吵架之氣話，被告根本無恐嚇告
　　訴人之犯意，亦未執番刀出言恐嚇或作勢要砍告訴人，且如
　　被告有拿刀要殺告訴人的話，以告訴人當時牽著1 個小孩，
　　被告有追出去之情況，怎可能讓告訴人安全的離開？再當日
　　警察曾前往被告上揭住處查看，皆未發現有何番刀，而扣案
　　之番刀係告訴人所提供，其自稱係在被告上揭住處找到，亦
　　可顯示告訴人對被告根本毫無畏懼，尚可自由出入被告之處
　　所，顯見告訴人所謂被告執刀恐嚇伊，致其心生畏懼云云，
　　全然不實等語。經查：
　　(一)被告於92年9 月24日下午6 時許，在上揭住處內，因電費
　　　問題與告訴人發生爭執，被告曾拿起杯水丟向告訴人，告
　　　亦拿起杯水潑向被告，後被告即自沙發上拿起按摩棒，用
　　　力往坐於沙發右邊之告訴人丟去，告訴人見狀曾閃避，但
　　　按摩棒仍直接擊中告訴人左側腹部，致告訴人受有腹部鈍
　　　挫傷併脾臟撕裂傷與腹腔出血、左側第8 、9 、10根肋骨
　　　骨折等傷害，告訴人因不堪疼痛而倒地哀嚎，被告才抱起
　　　告訴人往外跑，並由鄰居前來協助將告訴人搬抬上汽車，
　　　由被告駕車將告訴人送往林口長庚紀念醫院急診治療等情
　　　，業據證人甲○○於檢察官93年4 月28日偵訊及本院94年
　　　7 月13日審理時證述在卷，並有長庚紀念醫院診斷證明書
　　　1 紙在卷可稽。雖證人甲○○於本院審理時證稱：被告係
　　　拿按摩棒直接打他，一下就打中伊腹部等語，然查證人甲
　　　○○於檢察官93年5 月12日偵訊時係稱：「當天下午6 點
　　　多，因為電費的問題和我先生有口角，他先用杯水丟我，
　　　我才用水潑他，他才用按摩棒丟我」等語，而查告訴人於
　　　當天受有腹部鈍挫傷併脾臟撕裂傷與腹腔出血、左側第8
　　　、9 、10根肋骨骨折等傷害，該等傷害之範圍非僅在腹部
　　　，尚及胸部肋骨，又告訴人始終均稱被告僅以按摩棒毆打
　　　她一下，可見當時按摩棒應係毆擊到告訴人的胸、腹部；
　　　再觀扣案之按摩棒（見偵查卷第24頁背面照片），其正面
　　　寬度約二個成年人的拳頭大，衡以常情，被告的體格甚為
　　　強壯，依其從事勞動工作之力氣，當時其如係手握該支按
　　　摩棒直接毆擊告訴人之胸、腹部，想必告訴人所受之傷害
　　　應非僅有上揭之傷害，且證人甲○○於93年5 月12日所述
　　　之情節顯較在本院審理時所述為詳細，當時距按發時間亦
　　　較近，證人甲○○當時之記憶應較為清晰，故認證人甲○
　　　○於於檢察官93年5 月12日偵訊時所述：被告係用按摩棒
　　　丟伊，較為可採。
　　(二)又被告雖辯稱：當時伊是將按摩棒丟在沙發上，按摩棒彈
　　　起才彈到甲○○云云，然如上所述，告訴人所受之傷害除
　　　腹部鈍挫傷併脾臟撕裂傷與腹腔出血外，尚受有左側第8
　　　、9 、10根肋骨骨折，可見其胸腹部當時所受之外力不小
　　　，絕不可能係按摩棒撞擊沙發後彈起所能造成。況被告於
　　　檢察官93年5 月12日偵訊時稱其將按摩棒往沙發上丟，丟
　　　了就往門口外跑（見偵查卷第37頁），足見其當時並未見
　　　按摩棒係如何打到告訴人，其所辯即難令人置信！又依證
　　　人甲○○於本院所證述，當時她坐在沙發右側，再衡以當
　　　時被告係因告訴人拿水杯對之潑水，其始自沙發上拿起按
　　　摩棒丟，其目的即在對告訴人發洩怒氣，其將按摩棒丟向
　　　告訴人自符合其當時之情緒行為，故認其所辯係事後卸責
　　　之詞，不足採信。
　　(三)被告於持按摩棒往告訴人方向丟去時，其自知有使告訴人
　　　受傷之可能，且其當時正在氣頭上，為發洩怒氣而丟按摩
　　　棒，其有傷害告訴人之故意，當已可認定。至被告於發現
　　　告訴人受傷倒地哀嚎後，雖立即抱起告訴人，並將之送往
　　　林口長庚醫院急診就醫，然此係被告發現告訴人哀嚎之情
　　　形，似乎受到嚴重之傷害，一時不忍，且自知闖下大禍而
　　　前去救護告訴人，尚難據此反推論其無傷害告訴人之故意
　　　。
　　(四)被告於93年2 月27日晚上11時40許，因告訴人外出打麻將
　　　一事而出手毆打告訴人，並致告訴人受有左眼眶挫傷紅腫
　　　2 Ｘ3 公分之傷害一節，業據證人甲○○於檢察官93年4
　　　月28日偵訊及本院94年7 月13日審理時證述在卷，並有大
　　　明醫院診斷證明書1 紙在卷可稽。被告於警詢、檢察官93
　　　年5 月12日偵訊及本院審理時，亦均自承有出手毆打告訴
　　　人嘴巴一下，雖其所稱之次數與告所人所稱不同，然查被
　　　告於檢察官93年4 月28日偵訊時辯稱：伊只是輕輕推她一
　　　下，沒有打她巴掌，前後所辯並不一致；而告訴人自警詢
　　　、偵訊至本院審理時，均稱被告出手毆打其左臉頰數下，
　　　於本院審理時更詳細陳述被告先毆打其左臉頰2 下，並將
　　　之推倒在地，當時伊爬起後，本來想跟他打，但被告一巴
　　　掌又過來打伊左臉頰等語，而衡以被告之力氣摑掌告訴人
　　　之臉頰，致告訴人受有左眼眶挫傷紅腫2 Ｘ3 公分之傷害
　　　，乃屬可能之事，故認告訴人之陳述較符合常情。是被告
　　　此部分之傷害犯行亦可認定。
　　(五)再告訴人於93年3 月4 日下午3 、4 時許，自一名蔡姓友
　　　人以電話告知「乙○○已買一把刀，要小心一點」後，心
　　　理雖有恐懼，但為接出自幼稚園下課之小女兒邱○○，而
　　　於同日下午5 時許返回上開住處，之後受到被告上開之恐
　　　嚇等情，業據證人甲○○於檢察官偵訊及本院審理時證述
　　　在卷，被告於檢察官93年4 月28日偵訊時，亦自承伊的確
　　　有夾一把菜刀在腋下，並說要錢沒有，要死給她看，雖其
　　　辯稱：伊沒有拿刀子向告訴人說「你要死，老子就給你死
　　　，不然大家一起死」，那天是人家送伊幾條魚，伊有去廚
　　　房拿菜刀，在門口要殺魚云云，然被告於檢察官93年4 月
　　　28日偵訊時並未稱其當係要殺魚，則其所辯拿刀要殺魚云
　　　云即難令人置信。又衡以常情，倘當時被告僅是單純與告
　　　訴人發生爭執，依告訴人先前與被告爭執之時間甚長，且
　　　無拉著小孩往對面鄰居家走之情形，而依被告所稱，此次
　　　告訴人與伊還沒有講三句話就跑掉，顯見告訴人當時係受
　　　到相當之驚嚇，始會急著拉著小孩離開上開住處，故認證
　　　人甲○○之證述較為可採。又證人於本院審理中，雖證稱
　　　被告持以恐嚇伊之番刀不是偵查卷第24頁照片所示之番刀
　　　，然查該把番刀為告訴人甲○○於檢察官93年4 月28日偵
　　　訊時所提出，且係告訴人自被告住處內所找到，依當時距
　　　離按發時間較近，告訴人之記憶較為清晰，其又能明確指
　　　出就是該把番刀，故認證人甲○○於檢察官偵訊中所述再
　　　為可採，其於本院所述係因時間過久而有所錯誤。至告訴
　　　人雖稱被告有殺她的意思，於她拉著小孩快步往對面走時
　　　，被告有追出到辦公室門口，告訴代理人並稱：依被告係
　　　預藏番刀，至少有預備殺人之故意云云，然依案發當時，
　　　被告見告訴人返家後尚質問告訴人為何告訴他人伊要出國
　　　的事，如被告自始即預備殺害告訴人，其自應會在見到告
　　　訴人返家即持刀朝告訴人為砍殺之行為，何需待與告訴人
　　　爭執後才自房間內某處拿出番刀？且其在告訴人拉著小孩
　　　往對面走時，其仍有充足之時間去為追殺告訴人，然其並
　　　未如此作，可見被告應非係預備殺人，亦無殺害告訴人之
　　　故意。
　　(六)綜上所述，本件事證已明確，被告之上揭犯行均已可認定
　　　，應予依法論科。
二、被告與告訴人甲○○為夫妻，二人間具有家庭暴力防治法第
　　3 條第1 款所定之家庭成員關係。核被告於92年9 月24日、
　　93年2 月27日所為之上開犯行，均係犯刑法第277 條第1 項
　　之傷害罪；其於93年3 月4 日所為上開犯行，係犯刑法第30
　　5 條之恐嚇危害安全罪。被告於92年9 月24日、93年2 月27
　　日均係在與告訴人發生激烈爭執後而出手，足見其均係因一
　　時氣憤而傷害告訴人，而非自始即基於傷害告訴人之概括犯
　　意為之，是被告所犯上開三罪，犯意各別，應予分論併罰。
　　爰審酌被告之素行尚可，與其妻間有摩擦後竟不思尋其他途
　　徑找到適當之方法解決，而欲藉暴力使其妻屈服，顯見其不
　　夠尊重他人權益，又其為本件行為當時，縱受到告訴人語言
　　上之刺激，其亦不可出手毆打告訴人，並使告訴人受到傷害
　　，且告訴人所受身體上之傷害及心理上之恐懼，均非甚輕微
　　，及被告犯後否認犯行，犯後態度難認良好等一切情狀，分
　　別量處如主文所示之刑，並諭知易科罰金之折算標準，及就
    有期徒刑部分，定其應執行之刑與諭知易科罰金之折算標準
    。至扣案之按摩棒1 支，雖係被告用以傷害告訴人之工具，
    然為告訴人甲○○所有（非被告所有），業據證人甲○○於
    本院94年7 月13日審理時證述在卷，故不予宣告沒收。另扣
    案之番刀1 把，雖為被告用以恐嚇告訴人之工具，然被告否
    認該把番刀為其所有，綜觀全案卷證資料，亦無積極之證據
    足以證明該把番刀為被告所有，故不予宣告沒收，均附此敘
    明。
據上論斷，應依刑事訴訟法第299 條第1 項前段，刑法第277 條
第1 項、第305 條、第41條第1 項前段、第51條第5 款，罰金罰
鍰提高標準條例第1 條前段、第2 條，判決如主文。
案經檢察官陳美華到庭執行職務。
中    華     民     國   94    年    7    月    27    日
                 刑事第九庭審判長法   官  林明洲
                                 法   官  何燕蓉
                                 法   官  林春鈴
以上正本證明與原本無異。
如不服本判決，應於判決送達後10日內向本院提出上訴狀 (應附
繕本)，上訴於臺灣高等法院。
                                 書記官   江世亨
中    華     民     國   94    年    8    月    2     日
附錄本案論罪科刑法條全文：
刑法第277 條
傷害人之身體或健康者，處3 年以下有期徒刑、拘役或1000元以
下罰金。
犯前項之罪因而致人於死者，處無期徒刑或7 年以上有期徒刑；
致重傷者，處3 年以上10年以下有期徒刑。
刑法第305條
以加害生命、身體、自由、名譽、財產之事，恐嚇他人致生危害
於安全者，處二年以下有期徒刑、拘役或三百元以下罰金。
